【裁判字號】    95,上易,673
【裁判日期】    951130
【裁判案由】    傷害
【裁判全文】
臺灣高等法院刑事判決                 95年度上易字第673號
上  訴  人
即  被  告  甲○○
選任辯護人  熊賢祺律師
上列上訴人因傷害案件，不服臺灣板橋地方法院94年度簡上字第
30號，中華民國95年2月23日第一審判決（聲請簡易判決處刑案
號：臺灣板橋地方法院檢察署93年度偵字第9197號），提起上訴
，本院判決如下：
    主  文
原判決撤銷。
甲○○連續傷害人之身體，處拘役肆拾日，如易科罰金，以銀元
參佰元即新台幣玖佰元折算壹日。
    事  實
一、緣甲○○與丁○○、乙○○為鄰居，同住在台北縣板橋市○○○路125巷內，丁○○復因甲○○餵養住家附近之流浪貓
    乙事而與甲○○時生爭執。民國93年3月3日下午2時40分許
    ，丁○○與甲○○又因餵養流浪貓之事而生口角，進而相互
    拉扯，甲○○竟基於傷害丁○○身體之犯意，推擠丁○○，
    使丁○○重心不穩而跌倒在地，致受有頭部外傷頭皮血腫（
    2X2公分）之傷害，復徒手攻擊丁○○之頭、臉部，致丁○○受有左眼角裂傷（0.2Ｘ0.1X0.1公分）、右側鼻樑擦傷（
    0. 2Ｘ0.5公分）、左頸部擦傷（2Ｘ0.1公分）等傷害，待
    丁○○從地上起身後，渠2人猶爭執不休，適乙○○於其4樓
    住處看見甲○○、丁○○於1樓爭吵，遂下樓欲行勸阻，惟
    甲○○、丁○○2人衝突更加熾熱，甲○○向前趨近丁○○
    ，並作勢毆打狀，乙○○即從中將2人隔開，甲○○明知乙○○站立於其與丁○○中間，如對丁○○出手毆打，即有可
    能傷及乙○○，仍不顧此，執以傷害之不確定故意，並承前
    傷害之概括犯意，決意向前出拳，乙○○因不及閃躲，致其
    臉部遭甲○○毆擊，而受有臉及眼部擦傷（2.2X0.1公分）
    之傷害。
二、案經丁○○、乙○○訴由台北縣政府警察局海山分局移請台
    灣板橋地方法院檢察署檢察官偵查聲請簡易判決處刑。
    理  由
一、訊據上訴人即被告甲○○矢口否認上揭傷害之犯行，辯稱：
    案發當日因發現丁○○以鞭炮炸車底之流浪貓，故上前相勸
    ，丁○○誤認在罵她，而出手毆打，伊始與丁○○起口角，
    乙○○聽到渠等吵架聲，遂下樓與丁○○聯手，由丁○○將
    伊壓制在地，乙○○抓伊雙手，使丁○○可抓伊頭髮施予毆
    打，伊不可能有餘力毆打丁○○、乙○○，丁○○、乙○○
    2人當時並未受傷，丁○○所提之診斷證明書亦與病歷所載
    有出入，顯係偽造云云。經查：
  (一)證人即告訴人丁○○於原審審理中具結證稱：伊之前曾勸過
    被告不要餵貓。案發當日下午，被告在巷內餵貓，伊又過去
    勸阻，她就罵伊沒愛心，並向伊推擠，伊因而倒地，她即跪
    壓在伊身上，用手挖伊左眼，伊閃躲，才未傷及眼睛，惟鼻
    樑及下眼角因此受傷。她又用手抓伊臉部，並拉伊頭髮撞地
    ，所以脖子受傷、後腦血腫。待伊起身後，她還是繼續怒罵
    ，適乙○○下樓攔阻，被告作勢毆打，乙○○就用手隔開渠
    等，被告又繼續向伊出拳，但未打到，而打到乙○○臉部，
    嗣後警員簡啟峰到現場，伊就將傷勢告訴警員，警員即要伊
    去驗傷等語（見原審卷第132至137頁），核與證人即告訴人
    乙○○於原審審理中具結證稱：伊在案發前不認識被告，但
    知道她住在隔壁棟，進出常看到，案發當天伊在住處，聽到
    被告與丁○○爭吵聲，伊在陽台看，被告與丁○○靠得很近
    ，有看到他們都有動作，手都有伸出來，但是看不出來是在
    拉扯或掙扎。伊後來換衣到樓下，見被告與丁○○還在吵架
    ，沒人勸阻，且被告接近丁○○想要打她，伊就從中將她們
    2人隔開，被告當時站在伊左邊，被告又再伸手打丁○○
    ，但就打到伊眼睛下面等語相符（見原審卷第137至141頁
    ），足以互為佐證。丁○○、乙○○於93年3月3日偕同前往
    台北縣立醫院板橋醫院驗傷結果，確分別受有「頭部外傷頭
    皮血腫（2X2公分）、左眼角裂傷（0.2Ｘ0.1X0.1公分）、
    右側鼻樑擦傷（0.2Ｘ0.5公分）、左頸部擦傷（2Ｘ0.1公分
    ）」、「臉及眼部擦傷（2.2X0.1公分）」之傷害，此有驗
    傷診斷書、病歷各2紙在卷可稽。而丁○○、乙○○係於93
    年3 月3日下午3時40分許前往該院就醫驗傷，此由該院94年
    2月3日函覆原審所附病歷資料內處方箋列印時間為「15 ：
    49」、「15：51」可知（見原審院卷第81、83頁），渠2人
    前往驗傷之時間，顯係緊接於本案案發時間即下午2時40 分
    許至3時許之後，足認丁○○、乙○○所受傷勢確係因與被
    告發生拉扯所致。且觀諸丁○○所受傷勢為左眼角裂傷、右
    側鼻樑擦傷及左頸部擦傷。乙○○所受傷勢為臉及眼部擦傷
    ，與其2人所述係經被告攻擊頭臉部所致，互核一致，丁○○頭部外傷頭皮血腫之傷勢，亦與其所述經被告推擠在地致
    頭部撞及地面等情節相符，以被告與丁○○相互爭執時卻突
    然遭受被告推擠之情形觀之，丁○○因而一時重心不穩致頭
    部撞及地面，乃合於常情，堪認丁○○、乙○○前揭所言非
    虛。又被告明知前來勸架之乙○○站立於其與丁○○中間，
    如毆打丁○○，實有傷及乙○○之可能，惟被告猶執意為之
    ，則乙○○因而受傷之結果顯未違背其預知，亦未違背其本
    意，更可昭揭被告傷害乙○○係基於傷害之不確定故意。
  (二)再者，證人即前往現場處理之警員簡啟於原審審理中亦證
    稱：當日下午伊執行巡邏勤務，2時40幾分接獲民眾報案被
    打，伊即前往瞭解。當時現場有2人，1位是甲○○，另1位
    是丁○○，丁○○說還有另1名乙○○在場，伊才知道。伊
    記得有看到丁○○眼睛附近和頭部受傷，至於受傷的特定位
    置已不記得，伊有告訴丁○○如要提出告訴，要先驗傷。乙○○是到後來才下樓，伊沒印象她是否有受傷等語（見原審
    卷第293至297頁），由丁○○驗傷診斷書所載傷勢位置，
    與簡啟所敘之受傷部位相符以觀，更益徵丁○○所受傷勢
    確由被告所致。雖被告又執簡啟於偵查中所述，質疑其證
    言之可信性，然簡啟於偵查中係證稱：案發當日接獲勤務
    中心通報，伊前往處理，現場已經沒有人在打架，現場有3
    個人，沒有圍觀者，當時丁○○跟伊說她眼睛受傷，但我看
    沒有明顯傷痕等語（見板檢93年度他字第1880號偵查卷第26
    至27頁），然其所謂「沒有明顯傷痕」，對照丁○○所受左
    眼角裂傷面積僅0.2Ｘ0.1X0.1公分，而右側鼻樑擦傷面積亦
    僅0.2Ｘ0.5 公分，均非面積甚大之傷勢，則簡啟在未近
    距離觀察之情況下，謂該傷勢並不明顯，自屬有據。況簡啟
    並非專業醫護人員，無從在丁○○陳述受傷後立即為其檢
    視，則其未能發覺丁○○所受頭部外傷頭皮血腫之傷勢，亦
    與常情相符，尚無由憑此遽認簡啟所述有何瑕疵。又簡啟
    到場時，被告與丁○○、乙○○既已未有任何肢體衝突，
    此業經被告與丁○○、乙○○一致陳述屬實，則警員簡啟
    到場時，乙○○究否已在現場，與本案爭點並無關連，而本
    案案發時為93年3月3日，距簡啟於原審95年2月9日審理期
    日作證時已近2年，是簡啟於原審審理中陳述對於當時處
    理細節已有印象模糊之處，亦合於常理，自不能以此即認證
    人所言不實。
  (三)被告雖以丁○○之診斷證明書與中、英文病歷所載之傷勢面
    積歧異，認有偽造情事。惟據證人即台北縣立板橋醫院醫師
    戊○○於本院審理時結稱：伊看到傷勢與病患口述相符，才
    會記錄在病歷上，但因一天看診之病患很多，所以病歷之記
    載會不如診斷證明書所載詳盡，然2者並無不符之處等語（
    見本院卷第175頁），且本院細繹前揭中文病歷所載傷勢面
    積確核與診斷證明書之記載相符，被告或因該份病歷係複寫
    為之，字跡墨色較淺，影印後模糊不清以致誤認，至於英文
    病歷雖就傷勢面積而與中文病歷所載略有差異，惟該份英文
    病歷係用打字，對傷勢之記載顯然較為簡略，非如中文病歷
    係用手寫，對傷勢之部位均有詳細記載，故不排除該英文病
    歷就傷勢之面積有誤打之情形，惟不能以此些微差異遽認前
    揭3份病歷均不足採，應以中文病歷及診斷證明書所載為準。
    被告雖又以卷附網路新聞報（見本院卷第188頁）主張戊○○醫師涉嫌偽造診斷證明書云云，惟該新聞報係刊載戊○○
    等醫師集體與人力仲介勾結，以每張診斷證明書新台幣
    15000元至45000元之代價，開立不實診斷證明書，以利民眾
    申辦外籍看護等情，然丁○○、乙○○僅係一般門診病人，
    與人力仲介無涉，且所開立亦僅係個案普通傷害之診斷證明
    書，難認渠等有花錢勾結醫師購買不實診斷證明書之必要。
    是被告前開所辯，尚非可採。
  (四)至於證人游阿月於原審審理中具結證稱：伊沒有看到有人打
    架，伊不識字，不知道警察訪查紀錄如何寫的，當時伊一個
      人在家，已經忘記打架的情形等語（見原審卷第230頁）
    ，證人丙○○於本院審理時證稱：當時伊外出溜狗，經過丁
    字路口，從轉角看到現場，被告站在騎樓，丁○○站在住家
    門前，但伊經過就走了，伊不記得游阿月當時有無在現場等
    語（見本院95年11月14日審判筆錄第3、4頁），則證人游阿
    月、丙○○既均表明對本案不知情，自無從依其2人所述為
    被告有利之認定。
  (五)綜上所述，被告上開所辯不足採信。本件事證明確，被告傷
    害之犯行堪予認定，應依法論科。
二、被告行為後，刑法及罰金罰鍰提高標準條例均經修正，並自
    95年7月1日生效施行，有關本件情形：
  (一)刑法第56條連續犯之規定業於94年2月2日修正公布刪除，是
    於新法修正施行後，被告所為構成要件相同之數犯罪行為，
    即須分論併罰。此刪除雖非犯罪構成要件之變更，但顯已影
    響行為人刑罰之法律效果，自屬法律有變更，依新法第2條
    第1項規定，比較新、舊法結果，仍應適用較有利於被告之
    行為時法律論以連續犯。
  (二)刑法第41條第1項前段關於易科罰金之折算標準，原依罰金
    罰鍰提高標準條例第2條（已於95年7月1日刪除）之規提高
    100倍，而為以銀元100元、200元、300元折算1日，修正為
    以新台幣1000元、2000元、3000元折算1日，修正前之規定
    較有利於被告。
  (三)綜上，依整體比較之結果，以修正前之刑法對被告較為有利
    ，爰依修正後刑法及修正前之罰金罰鍰提高標準條例第2條
    之規定予以處斷。。
二、核被告所為，係犯刑法第277 條第1 項之傷害罪。被告先後
    傷害2人之犯行，時間緊接，所犯構成要件相同之罪名，為
    連續犯，應論以一罪，並加重其刑。原審予以論科，固非無
    見，然就傷害乙○○部分，原審認係過失傷害，且不另為無
    罪之諭知，則有未洽，自應由本院撤銷改判。本院審酌被告
    並無前科，且受有高等教育之素行及智識程度，並考量被告
    與丁○○、乙○○皆為鄰居關係，僅因丁○○驅趕流浪貓之
    細故而發生爭執，進而拉扯、推擠、毆打丁○○、乙○○致
    傷等犯罪動機、目的、手段，與被告尚未達成和解，及矢口
    否認犯行之犯罪後態度等一切情狀，量處如主文所示之刑，
    並諭知易科罰金折算標準，以資懲儆。
據上論斷，應依刑事訴訟法第369條第1項前段、第364條、第299
條第1項前段，刑法第2條第1項前段、第277條第1項、修正前刑法
第56條、第41條第1項前段，罰金罰鍰提高標準條例第1條前段、
修正前罰金罰鍰提高標準條例第2條，現行法規所定貨幣單位折算
新台幣條例第2條，判決如主文。
本案經檢察官謝英民到庭執行職務。
中    華    民    國    95    年    11    月    30     日
                  刑事第二庭審判長法  官  呂丹玉
                                  法  官  王詠寰
                                  法  官  林恆吉
以上正本證明與原本無異。
不得上訴。
                                  書記官  劉文美
中    華    民    國    95    年    11    月    30     日
附錄本案論罪科刑法條全文：
中華民國刑法第277條
傷害人之身體或健康者，處3年以下有期徒刑、拘役或1000元以
下罰金。犯前項之罪因而致人於死者，處無期徒刑或7年以上有
期徒刑；致重傷者，處3年以上10年以下有期徒刑。


司法院資訊處製作；財團法人民間司法改革基金會備份。
